【裁判字號】    95,上易,1671
【裁判日期】    951031
【裁判案由】    竊盜
【裁判全文】
臺灣高等法院刑事判決                95年度上易字第1671號
上  訴  人  臺灣桃園地方法院檢察署檢察官
被      告  甲○○
上列上訴人因被告竊盜案件，不服臺灣桃園地方法院94年度易字
第850號，中華民國95年3月31日第一審判決（起訴案號：臺灣桃
園地方法院檢察署94年度偵字第7589號），提起上訴，本院判決
如下：
    主  文
上訴駁回。
    理  由
一、公訴意旨略以：被告甲○○為乙○○之離職員工，知悉乙○
    ○放置電纜線之倉庫所在，竟意圖為自己不法之所有，未經
    乙○○之同意，擅於民國94年3月31日下午5時30分許之日間
    （當日日沒時間為下午6時11分），前往桃園縣楊梅鎮○○
    路430號乙○○承租之倉庫，以徒手攀爬該建物外牆方式，
    越入該建物2樓後方廁所內（侵入住宅部分未據提出告訴）
    ，再至1樓放置電纜線處，竊取乙○○所有，價值約新台幣
    （下同）15萬元之電纜線1批，得手後，自倉庫1樓後門離去
    ，將所竊得電纜線變賣花用迨盡。嗣乙○○經鄰人告知發現
    遭竊，懷疑係離職員工即被告所為，因此通知被告前往乙○
    ○位在桃園縣楊梅鎮○○街38號住處說明，被告自知無法掩
    飾，於同年（94年）4月2日下午7時30分許前往，並在乙○
    ○與其友人莊朝富面前，坦承前開犯行，並自願賠償乙○○
    所受損失，案經乙○○提出告訴，因認被告涉犯刑法第320
    條第1項之普通竊盜罪云云。
二、按犯罪事實應依證據認定之，無證據不得認定犯罪事實；又
    不能證明被告犯罪者，應諭知無罪之判決，刑事訴訟法第15
    4條第2項及第301條第1項分別定有明文；而認定不利於被告
    之事實，須依積極證據，苟積極證據不足為不利於被告事實
    之認定時，即應為有利於被告之認定，更不必有何有利之證
    據（最高法院30年上字第816號判例意旨可資參照）。本件
    公訴人認被告涉犯竊盜罪嫌，無非係以告訴人乙○○及證人
    莊朝富於警詢、偵查中之指述為主要依據。然訊之被告堅詞
    否認有何竊盜之犯行，並以伊曾跟隨乙○○工作，並曾至上
    址工作、整理電線，惟從未至上址行竊，伊於乙○○之倉庫
    遭竊後，確曾向乙○○表示欲賠償之意，然此乃係因伊先前
    曾有告訴他人乙○○上址倉庫內置有電線，故認係因伊走漏
    風聲致電線遭竊，故方表示願賠償乙○○之損失，非謂伊坦
    承係伊行竊等語置辯。
三、經查：
（一）、桃園縣楊梅鎮○○路430號倉庫係告訴人乙○○向他人
        承租，內置放有數量不詳之電纜線，而被告曾於94年3
        月間至告訴人所經營之水電行工作數日，並曾同至上址
        工作，而於本案案發後被告確曾與告訴人於告訴人位在
        桃園縣楊梅鎮○○街38號住處因此事商談等情，分據被
        告及告訴人供述在卷，且2人所述相符，自信屬實。
（二）、告訴人乙○○雖迭於警詢、偵查及原審審理中指稱：被
        告有於94年3月31日以爬牆方式由2樓後方廁所窗戶侵入
        上址，並行竊其置於屋內價值約15萬元之電纜線後，再
        由1樓後門離開云云，然案發之際告訴人並未在現場，
        此亦據告訴人供明在卷，是就其究如何得知上情乙節，
        告訴人於警詢中先稱：被告係其離職員工，其於94年4
        月2日晚上7時30分許，至其住所坦承電纜線均係伊竊取
        且業已將之全部變賣，並表示願意負起賠償責任，方知
        悉上情等語，然嗣其於94年5月18日偵訊時則改稱：「
        （如何得知被告偷你電纜的?）聽鄰居說的，鄰居說他
        看到我店裡以前跟我做的師傅到我楊梅鎮○○路430號
        承租的倉庫裡偷的，時間約在凌晨時」等語，是告訴人
        就其如何得知被告行竊乙節，前後所述顯不一致；且就
        究為何位鄰居告知上情，告訴人於偵查中係稱：該名鄰
        居之姓名、住址均不知道等語，嗣於原審94年10月31日
        以證人身分具結時則證稱：係其430號鄰居告知伊倉庫
        內的東西好像被偷了，伊去查看後發現確實遭竊，伊即
        與該名鄰居共同至富岡派出所報案，該名鄰居到達派出
        所後即告知行竊之人即係被告，該名鄰居名叫李振龍等
        語明確，然證人李振龍於原審95年3月17日審理時則證
        稱：伊有於94年3月31日下午2時許與他人在桃園縣楊梅
        鎮○○路416號對面聊天，看見被告與另1名年輕人從該
        址（即416號）裡面拖1包以米袋裝的東西出來，袋內裝
        的很滿，所以有東西自袋內穿刺而出，是亮亮的銅線，
        另1次則係於94年4月1日早上6點多，伊行經416號址時
        ，看到該址對面草堆裡面放了1包東西，也是用米袋裝
        的，不過，因為距離較遠，故不清楚裡面裝了什麼東西
        ，且伊亦不確定被告自檳榔攤搬出之銅線是否即係告訴
        人倉庫內之電纜線等語明確，是證人李振龍之證詞僅足
        以證明其曾於94年3月31日、4月1日見被告在桃園縣楊
        梅鎮○○路416號址出現並搬運內裝有類似銅線之米袋
        等情，然此與告訴人指述被告之行竊時間、地點及手法
        均不相符，故證人李振龍之證述，尚難佐證告訴人所述
        為實在，是告訴人之指述，既有前揭不一之處，且與證
        人李振龍所述，亦多所出入，自難遽採為不利被告認定
        之依據。
（三）、而被告確有於94年4月2日至告訴人住處商談，而當日告
        訴人之友人莊朝富亦在場，就當日商談之情形，訊之證
        人莊朝富於警詢中雖均稱：被告有坦承電纜線係伊所竊
        ，然於偵查中則改稱：當時與告訴人有問被告，是否有
        竊取電纜線，被告都不說，我們跟被告說，如果不說就
        是承認，被告還是不講，只說要負責等語，證人莊朝富
        嗣於原審94年10月31日審理時，就當天商談之經過證稱
        ：告訴人有問被告是否有拿他的東西，被告起先都不回
        答，後來才一直說沒有、沒有，但好像也不是很肯定，
        到最後他說他會負責，因為他跟事情有關係，問他有什
        麼關係，他沒有說，他說他會賠等語，而告訴人雖於警
        詢中稱：被告有坦承係伊行竊等語，嗣於原審94年10月
        31日審理時，以證人身分具結後則證稱：當日有詢問被
        告是否有偷線材，被告說沒有，莊朝富問被告說是你說
        的你就趕快承認，被告就講說我賠你等語明確，而衡以
        告訴人與證人莊朝富自始至終均係與被告處於對立之狀
        態，自無可能於原審審理中翻異前詞而為迴護被告之證
        詞，是渠等於原審審理中證詞應值採信，綜上所述，足
        證被告於案發後雖表示願賠償告訴人損失之意，惟從未
        坦承有至告訴人位在桃園縣楊梅鎮○○路430號竊取電
        纜線乙節明確。至告訴人再三質以倘被告未曾行竊其所
        有之電纜線，何以表明願賠償之意，此實與社會常情有
        違，惟被告對此於警詢時已明確表示：因為伊先後有告
        訴他人，伊老板乙○○在楊梅鎮○○路430號的倉庫內
        有電線，不幸伊老板的倉庫內的電線被他人竊取，伊認
        為是伊太多話至走漏風聲，致使他人竊取伊老板倉庫內
        的電線，故願意賠償告訴人被竊取物品之損失等語，且
        姑不論被告前揭述是否屬實，亦難單憑被告表示願意賠
        償告訴人損失之意，即遽論被告有行竊告訴人電纜線之
        舉。
（四）、至公訴人於原審審理時雖另以遠傳電信股份有限公司函
        覆原審被告所使用號碼0000000000號行動電話之雙向通
        聯紀錄顯示被告自93年3月30日晚上11點至94年3月31日
        凌晨、94年3月31日9時至11時、同日晚間8時至11時及
        同日晚間至翌日（即4月1日）下午4時，均係在桃園縣
        楊梅鎮○○路267號基地台涵蓋之範圍內出現，而質以
        被告有於上開時間在上址附近出入甚頻，進而推論被告
        有於94年3月31日下午5時30分至告訴人位在桃園縣楊梅
        鎮○○路430號之倉庫行竊乙節，然公訴人並未就遠傳
        電信股份有限公司設在桃園縣楊梅鎮○○路267號基地
        台所涵蓋之範圍是包括本案之案發地點即桃園縣楊梅鎮
        ○○路430號乙節舉證以實其說，況縱認該基地台所涵
        蓋之範圍確包含本案案發地點，惟一基地台所涵蓋之範
        圍均甚廣，公訴人以被告有於上開時間，在遠傳電信股
        份有限公司設於桃園縣楊梅鎮○○路267號基地台涵蓋
        之範圍內出現，即推論被告有於上開時、地竊盜告訴人
        之電纜線，實嫌速斷。
（五）、綜上所述，本件公訴人所舉之證據，尚不足以證明被告
        確有於上開時、地竊取告訴人所有之電纜線，依首揭說
        明，自應為之無罪判決，原審因為被告無罪之諭知，洵
        無不當。檢察官上訴意旨略以：依照被告使用之行動電
        話基地台位置，可認被告當時確實在案發現場附近，而
        此地點距離被告住處甚遠；又證人李振龍證稱被告確有
        於94年3月31日及4月1日先後2次在案發地點附近搬運內
        有銅線之米袋，而被告又於被害人詢問時，既不否認行
        竊，又承諾要賠償被害人，是被告不但於案發時間出現
        在案發現場附近，事後又搬運與被害人失竊相同之物品
        ，且承諾賠償。參以被告前係為被害人工作，對被害人
        倉庫內之儲藏物及安全設備均知之甚詳，則本件雖無直
        接證據可證明被告行竊，然綜合所有間接證據觀之，可
        認已經超越合理懷疑之程度，被告確有為竊盜犯行，否
        則如何合理解釋前開種種不合云云，所述固非無見，惟
        其不能證明或認定被告犯罪已如前述，其上訴非有理由
        ，應予駁回。
四、被告合法傳喚，無正當之理由不到庭，爰不待其陳述，逕行
    判決。
據上論斷，應依刑事訴訟法第368條、第371條，判決如主文。
本案經檢察官郭啟東到庭執行職務。
中    華    民    國    95    年    10    月    31    日
                  刑事第八庭審判長法  官  鄭文肅
                                  法  官  陳國文
                                  法  官  江國華
以上正本證明與原本無異。
不得上訴。
                                  書記官  陳玉嬋
中    華    民    國    95    年    11    月    1     日


司法院資訊處製作；財團法人民間司法改革基金會備份。
